最高法院刑事判決　　　　　　　　　　　　　　　　八十七年度台上字第五一五號
　　上　訴　人　乙○○
　　　　　　　　甲○○
右上訴人等因偽造有價證券等罪案件，不服台灣高等法院中華民國八十六年十一月十
三日第二審判決（八十五年度上訴字第三○○○號，起訴案號：台灣新竹地方法院檢
察署八十四年度偵字第六○五四、六九二二號），提起上訴，本院判決如左：
    主  文
上訴駁回。
    理  由
一乙○○部分：
按刑事訴訟法第三百七十七條規定，上訴於第三審法院，非以判決違背法令為理由，
不得為之。是提起第三審上訴，應以原判決違背法令為理由，係屬法定要件。如果上
訴理由狀並未依據卷內訴訟資料，具體指摘原判決不適用何種法則或如何適用不當，
或所指摘原判決違法情事，顯與法律規定得為第三審上訴理由之違法情形，不相適合
時，均應認其上訴為違背法律上之程式，予以駁回。本件上訴人乙○○上訴意旨略稱
：伊於民國八十三年十一月十日受僱於順興食品行擔任業務員之前，與甲○○、曾景
灶素昧平生，亳無交情可言，伊係被利用作為犯罪之工具，對被訴詐欺為常業一節完
全不知情；甲○○、曾景灶向豪漢有限公司詐購牛、羊肉新台幣（下同）三百五十一
萬餘元，伊未分取分文，豈會共同詐騙﹖雖甲○○及其同居人黃亦瑩均供述伊係順興
食品行之股東，但伊未出資，亦未向豪漢有限公司訂購肉品，扣案之帳冊無伊記載之
字跡，原判決竟以甲○○、黃亦瑩與事實不符之供述，為伊不利之認定，有違採證法
則；伊僅受僱二個月在順興食品行擔任銷貨、收款等低層之跑腿工作，原判決認伊為
詐欺集團之成員，殊為率斷；且甲○○向鍾朝俊承租龍潭之房屋經營順興食品行，伊
係聽甲○○之命同往而已，甲○○在二樓與鍾朝俊商談訂約內容時，伊坐在一樓之自
助餐廳等候，所以伊根本不知甲○○以「黃政財」之名義簽約，又依曾景灶之指示，
前往新竹市拿回支票，因支票均密封在信封內，伊不知內容為何﹖豈能令伊負共同正
犯之刑責云云。惟查：原判決依據甲○○於法務部調查局新竹縣調查站（下稱新竹縣
調查站）調查時供稱：「順興食品行股東有我本人，乙○○（綽號阿蓮）及另一曾姓
男子（綽號禿仔）共三人，平時都由乙○○看店、叫貨，而我們三人對外皆使用黃永
利之名片，然該行並未向有關單位申請或登記，亦未向任何金融機構申請支票來使用
」，「食品行開出多少支票，我不清楚，因為帳都是乙○○或禿仔在管理，但最後結
算時，我拿到三分之一約三、四十萬元之利潤。」甲○○之同居人黃亦瑩亦供述：乙
○○為食品行負責人，股東有三人，除乙○○外，尚有甲○○及禿頭曾先生，據其所
知甲○○、乙○○、曾景灶平日經常以呼叫器及行動電話相互聯絡討論事情，彼此關
係十分密切（見新竹縣調查站一○六六號卷第六頁背面、第七頁背面、第八頁正面）
，鍾朝俊於該調查站亦供稱：「有一名自稱黃政財（按即甲○○）及另一不知名男子
（按即乙○○）駕駛一輛紅色自用轎車，由我和該二人洽談後，以每月三萬三千元，
押金六千元，將房屋租予甲○○等二人，直到八十四年一月二十二日該二人將冷凍櫃
等搬空，且有數名廠商到上址索取貨款，而該二人所開立之支票，因存款不足、印鑑
不符遭退票，始知受騙」（見上引卷第十二頁背面、第十三頁正面），並於理由內說
明：「被告乙○○確有於訂約日陪同被告甲○○至不知情之房東鍾朝俊之住所與之訂
立租賃契約，並負責該店推銷及收取貨款，嗣均由甲○○以黃永利名義向豪漢有限公
司接洽訂購牛肉，亦據乙○○於本院供述甚詳，顯見乙○○對甲○○冒用黃政財名義
與屋主簽約，並以黃永利名義對外為營業行為，亦知之甚詳。被告甲○○與曾景灶苟
無不法所有之意圖，何以需用他人名義出面﹖並以他人名義簽收貨品，再以乙○○於
調查站訊問時，亦供承：每次要付貨款時，曾啟灶即會指示我前往新竹市建國老人公
園找一位年約四十餘歲，身高約一六五公分之男子拿支票支付廠商。」因而認定乙○
○與甲○○、曾景灶之間，就詐騙廠商有犯意之聯絡，行為之分擔，已詳其所憑之
證據及認定之理由，乃係事實審採證認事之職權行使，並無不合，自難任指為違法。
乙○○就甲○○以黃政財之名義與出租人訂立租賃契約，以黃永利之名義在出貨單及
支票背面背書，並分別持以行使，既係出於與甲○○、曾景灶共同犯意之聯絡，自亦
應負共同正犯之責任。上訴意旨就原判決依牽連犯從一重論處其共同常業詐欺罪刑，
究有如何不適用法則，或如何適用不當，未依卷內資料具體指摘，而仍為事實上之爭
執，空口否認其為知情及未有行使偽造私文書、詐騙之犯意，自難認係適法之第三審
上訴理由，其上訴違背法律上之程式，應予駁回。
二甲○○部分：
查第三審上訴書狀，應述上訴之理由，其未述者，得於提起上訴後十日內補提理
由書於原審法院，已逾上訴期間，而於第三審法院未判決前仍未提出上訴理由書狀者
，第三審法院應以判決駁回之，刑事訴訟法第三百八十二條第一項、第三百九十五條
後段規定甚明。本件上訴人甲○○因偽造有價證券案件，不服原審判決，於民國八十
六年十二月三日提起上訴，並未述理由，迄今逾期已久，於本院未判決前仍未提出
，依上開規定其上訴自非合法，應予駁回。
據上論結，應依刑事訴訟法第三百九十五條，判決如主文。
中      華      民      國    八十七    年      二      月     十三     日
                              最高法院刑事第二庭
                                  審判長法官  施  文  仁
                                        法官  陳  炳  煌
                                        法官  張  淳  淙
                                        法官  洪  文  章
                                        法官  林  錦  芳
      右正本證明與原本無異
                                              書  記  官
中      華      民      國    八十七    年      二      月     十七     日
